【裁判字號】    95,交聲,333
【裁判日期】    950523
【裁判案由】    交管條例聲異
【裁判全文】
臺灣板橋地方法院交通事件裁定         95年度交聲字第333號
原處分機關  交通部公路總局臺北區監理所
異  議  人
即受處分人  甲○○
上列異議人即受處分人因違反道路交通管理處罰條例案件，對於
交通部公路總局臺北區監理所於中華民國九十五年二月十五日所
為之處分（北監營裁字裁四０－ＡＥＢ八一八五三四號）不服，
聲明異議，本院裁定如下：
    主  文
異議駁回。
    理  由
一、按汽車駕駛人，行經有燈光號誌管制之交岔路口闖紅燈者，
    處新臺幣一千八百元以上五千四百元以下罰鍰；次按汽車駕
    駛人有道路交通管理處處罰條例第五十三條之情形者，記違
    規點數三點，同條例第六十三條第一項第三款亦定有明文。
二、查本件異議人即受處分人甲○○駕駛車號五九一－ＬＭ號營
    業小客車，於民國（下同）九十四年十二月二十二日凌晨二
    時三分許，經臺北市政府警察局中正第二分局交通分隊執勤
    員警執行巡邏勤務時，發現異議人駕駛上述車輛行經臺北市
    ○○○路（由南往北方向）與杭州南路口時，該路口設有禁
    止迴轉標誌且適為紅燈號誌，竟闖紅燈違規迴轉，經警當場
    攔停並依道路交通管理處罰條例第五十三條之規定，以北市
    警交大字第ＡＥＢ八一八五三四號舉發通知單逕行舉發，原
    處分機關據此爰依道路交通管理處罰條例第五十三條之規定
    ，裁處異議人罰鍰二千七百元，並依同條例第六十三條第一
    項第三款之規定，記違規點數三點等情，此有上開舉發通知
    單影本及裁決書附卷可稽，合先敘明。
三、異議意旨略以：伊於前開時間駕駛該計程車，途經臺北市○
    ○○路與杭州路口綠燈時，因見對向車道有客人，故迴轉至
    對向車道欲載客，因當時為凌晨二點多，路燈沒有亮，且該
    路段捷運施工而調撥車道，伊視線有落差而沒有看到該路口
    有設置禁止迴轉標誌，以及伊迴轉時，該路口為綠燈，而員
    警係停駛於杭州路口紅燈，待伊迴轉至對向車道後，行駛至
    羅斯福路與和平東路口停等紅燈時，始遭員警攔下，故伊並
    非紅燈迴轉等語。
四、惟查：
  (一)異議人確於前開時、地有前揭之違規事實，業據證人即舉發
    本件違規之員警陳進登至本院具結證稱：當天我及同事陳仁
    傑駕駛巡邏車行經杭州南路及羅斯福路口（由北往南方向）
    路口等紅綠燈，就看到對向車道之異議人駕車從羅斯福路由
    南往北方向在杭州南路紅燈迴轉，而當時羅斯福路方向是紅
    燈，且在路口紅綠燈旁設有禁止迴轉標誌；當時異議人行車
    方向的燈號跟我們的一樣，因為當時我們已經在路口等紅綠
    燈約一分鐘或三十秒左右，而杭州南路已有車子在行駛；當
    天羅斯福路之路燈有亮，因為在施工中；我之前不認識異議
    人；臺北市交通號誌有關禁止迴轉或其他禁止標誌都是設置
    在越過路口對面的紅綠燈上，而不會在還沒有越過路口紅綠
    燈上設置，是為了駕駛人視野比較清楚，本件異議人還沒有
    越過杭州南路口紅綠燈是設在道路中間且沒有設置禁止標誌
    ，而是在越過杭州南路上之紅綠燈才設置禁止迴轉標誌，且
    我們有確認杭州南路上有車子在行駛；我們待綠燈後從後追
    趕異議人，不到一分鐘的時間，就在羅斯福路與和平東路口
    攔停異議人的車，當時該路口還是紅燈，異議人駕車停駛在
    路口；羅斯福路與杭州南路及和平東路口之紅綠燈號誌有時
    差，因為在施工等語明確（詳見本院卷第十六至十九頁），
    核與其所庭呈之現場照片七張及現場圖乙紙（詳見本院卷第
    二十二至二十六頁）相符；又按交通警員製單舉發違反道路
    交通管理處罰條例所列之違規行為，係公務員基於職務上權
    力，依法就特定之具體事件所為具公法上效果之單方行政行
    為，基於公務員為公法上行為具有公信力之原則，該行政處
    分當可被推定為真正，本此公信原則，立法者乃賦予行政機
    關制定違反道路交通事件統一裁罰標準及處理細則，使執勤
    警員得當機處分以達其維護交通秩序、安全之行政目的。反
    之，若謂公務員一切行政行為均需預留證據以證其實，則國
    家行政勢必窒礙難行。本件執勤員警陳進登與異議人素不相
    識，且無嫌隙，自無攀誣抗告人之理。則本件異議人既未能
    提出任何關於舉發不實之事證，復查無任何證據足資證明執
    勤員警有何捏造事實違法取締之不法情事，執勤員警本於維
    護交通秩序、安全職責所為之舉發，自應受到合法、正確之
    推定，而得據以認定異議人上開違規之事實。
  (二)至異議人辯稱：伊因為車道調撥而造成視線落差，沒有看到
    該路口設置禁止迴轉標誌，且當時確為綠燈云云。惟參酌證
    人陳進登前揭證述及現場照片所示，雖上開路段確有調撥車
    道之情事，然該路口有設置禁止迴轉標誌，且該禁止迴轉標
    誌設置於對向路口紅綠燈號誌桿上，及該路段因捷運施工，
    路燈於夜間應有開啟，則異議人辯稱伊沒有看到該標誌云云
    ，即屬無據，縱使因伊疏失而未注意該標誌之設置，仍無礙
    其違規行為之成立；又衡諸證人陳進登所述羅斯福路與杭州
    南路及和平東路口相距約二、三十公尺等語，茍依異議人所
    述證人陳進登係停駛在紅燈的杭州南路，而伊行駛在羅斯福
    路綠燈時迴轉者，依號誌時差之設計，羅斯福路與和平東路
    口之號誌時向仍應為綠燈，何以於其迴轉至對向車道後，在
    相距不到二、三十公尺之羅斯福路與和平東路口之號誌時向
    係紅燈？是其所述顯與常情有違，且亦未提出任何證據證明
    之，是異議人前揭辯解，即屬無據，不足採信。
五、綜上所述，異議人既於前揭時地有駕車行經有燈光號誌管制
    之交叉路口闖紅燈之違規事實，原裁決機關援引首揭規定，
    裁處異議人罰鍰二千七百元，並計違規點數三點，於法即屬
    有據。本件受處分人之異議為無理由，自應將其異議駁回。
據上論斷，應依道路交通案件處理辦法第十九條，裁定如主文。
中    華    民    國    95    年    5     月    23    日
                            交通法庭  法  官  饒金鳳
以上正本證明與原本無異。
如不服本裁定應於送達後五日內向本院提出抗告狀。
                                      書記官  王春森
中    華    民    國    95    年    5     月    23    日


司法院資訊處製作；財團法人民間司法改革基金會備份。
